臺灣臺北地方法院民事判決　　　　　　　　　　　　九十三年度簡上字第三０九號
　　上　訴　人　己○○○有限公司
　　法定代理人　丁○○
　　訴訟代理人　游文華律師
　　被上訴人　　崧禾興興業有限公司
　　法定代理人　乙○○
　　訴訟代理人　呂松男律師
當事人間請求給付貨款事件，上訴人對於中華民國九十三年三月十日臺灣臺北地方法
院臺北簡易庭九十二年度北簡字第四四九八號第一審判決提起上訴，本院於九十三年
十一月十七日言詞辯論終結，判決如下：
    主  文
上訴駁回。
第二審訴訟費用由上訴人負擔。
    事實及理由
甲、本訴部分：
一、上訴人主張：
  (一)、被上訴人於民國九十一年十一月二十日間向上訴人訂購編號ＴＨ─○三七之望
      遠鏡一批，數量一千零六十九支，每支單價新臺幣（下同）三百五十元，由上
      訴人送交立法院後，又追加數量為一千零八十支，總價為三十七萬八千元（含
      稅），上訴人已依約交付，詎被上訴人迄未給付前開貨款。另被上訴人於九十
      一年十二月二十四日向上訴人訂購與上開同編號之望遠鏡一千六百五十支，送
      交南投縣政府警察局（下簡稱南投縣警察局），詎其後被上訴人與南投縣警察
      局解除買賣契約而退貨，被上訴人竟藉口係上訴人所送貨物驗收不通過所致，
      而拒付前述貨款，惟其拒絕給付貨款並無理由，爰依買賣契約規定，請求被上
      訴人給付三十七萬八千元，及自起訴狀繕本送達翌日起至清償日止，按年息百
      分之五計算之利息。
  (二)、被上訴人向上訴人所訂購之編號ＴＨ─○三七望遠鏡，本即有外觀、色澤、花
      紋、英文字、輕重、鏡片色澤、鏡面上浮水印、鏡蓋材質、指北針材質規格略
      有不同如上訴人所提出之照片所示之二種不同型式，而被上訴人並自上訴人處
      取得上述二個不同型式之樣品，對外爭取禮品之業務，被上訴人於訂貨時並未
      告知上訴人應以何種型式產品交付，則上訴人以任一型式交付均合乎契約規定
      。又本件兩造間之買賣，並未就貨樣買賣內容有所協商達成合致，訂約時係於
      九十一年十二月十日及同年月廿四日分別以傳真方式，傳真指送立法院及南投
      縣警察局之產品訂購單給上訴人，由上訴人負責人簽名後回傳，而完成買賣合
      約之簽署，是上訴人僅有一般買賣之認知，就貨樣買賣間並未達成合致。至該
      產品訂購單上固有「依樣品」之文字記載，惟該訂購單乃事前印製之定型化契
      約，上訴人自不受其拘束。且縱認上訴人應本於依貨樣買賣負擔責任，依該訂
      購單上載明「須符合樣品規格型式，若因交貨延誤或規格品質問題，導致客戶
      有異議時，廠商應自行負責」，是被上訴人亦應自負被退貨而不能收取價金之
      責任。
  (三)、被上訴人遭南投縣警察局退貨之真正原因，並非上訴人所送交之望遠鏡有所缺
      失，而係被上訴人由臺北南下搶標，損及他人利益，造成利益糾葛所致，而被
      上訴人對該退貨結果，經與當地商人協調後亦不予爭取或表示異議，顯見其應
      有利益已獲適度填補。而立法院係經原審長達數月催促後始回函，其內情並不
      單純，故不得僅因南投縣警察局對其送交貨品認與被上訴人提供之樣品不符拒
      收，令上訴人負貨樣買賣之擔保責任。
      原審駁回上訴人請求。上訴人於本院求為判決：被上訴人應給付上訴人三十七
      萬八千元及自起訴狀繕本送達翌日起至清償日止，按年息百分之五計算之利息
      。
二、被上訴人則以：
  (一)、被上訴人於九十一年十一月二十日及同年十二月二十四日向上訴人購買相同之
      望達鏡（產品編號ＴＨ─○三七）各一批，貨款金額分別為三十七萬四千一百
      五十元及五十七萬七千五百元，均屬民法第三百八十八條所定之特種買賣，再
      由被上訴人分別轉售與立法院及南投縣警察局，惟被上訴人與南投縣警察局所
      締結之契約，因上訴人所交付之產品與其所提供之樣品有明顯不符，導致南投
      縣警察局以驗收不通過為由解約，並沒收被上訴人所交付之履約保證金九萬六
      千一百九十五元，被上訴人另喪失應得利潤三十八萬四千四百五十元。上訴人
      所給付之貨物缺少保證之品質，應負物之瑕疵擔保責任，被上訴人依民法第三
      百六十條規定，得不解除契約或請求減少價金而請求不履行之損害賠償，總計
      因上訴人之望遠鏡有瑕疵，共造成被上訴人之損失達四十八萬零六百四十五元
      ，被上訴人爰主張與上訴人本件起訴金額三十七萬八千元相互抵銷，是被上訴
      人毋須給付上訴人任何貨款，上訴人尚應給付被上訴人十萬二千六百四十五元
      。
  (二)、被上訴人自始至終僅自上訴人處取得一種型式之望遠鏡樣品，並非二種型式，
      且被上訴人參與立法院及南投縣警察局投標之樣品均相同，上訴人亦曾自認其
      二次出售之貨品並無不符，是上訴人主張曾給付被上訴人二種不同型式之望遠
      鏡，實屬事後卸責之詞。被上訴人亦無因搶標而遭南投縣警察局退貨之情事，
      此純屬上訴人臆測之詞，亦非可採。又被上訴人於九十二年一月十七日得知南
      投縣警察局驗收不通過後，當日即由證人戊○○致電上訴人法定代理人丁○○
      告知驗收不通過情事，並要求於十日內更換合於樣品規格之貨品，丁○○本允
      諾更換，但於九十二年一月二十一日又告知因時間來不及而無法如期更換，被
      上訴人為維護商譽及避免因違約遭南投縣警察局要求賠償損失，自得以解約方
      式結束該投標案，故上訴人主張被上訴人未盡通知義務並不足採。
    被上訴人於本院求為判決：駁回上訴。
三、經查，上訴人主張被上訴人於九十一年十一月間向上訴人訂購編號ＴＨ─○三七
    望遠鏡一批，貨品價格含稅後為三十七萬八千元，並已依約交付上開貨品等情，
    業據其提出送貨單、統一發票、產品訂購單等件為證，且為被上訴人所不爭執，
    堪信為真實。另被上訴人辯稱其另於九十一年十二月二十四日向上訴人訂購同編
    號望遠鏡一批，並指示送交南投縣警察局，惟經南投縣警察局之驗收後認「該批
    望遠鏡（即上訴人交付之貨品），與投標貨樣明顯不符，有如下之差異之處：
    1.外觀、色澤、花紋、英文字均不同。2.重量較輕。3.鏡片顏色呈橘紅色（原為
    紅色），且鏡面上浮水印英文字亦不同。4.鏡蓋材質不同（較粗糙）。5.指北針
    材質規格不同」而未通過，南投縣警察局為此並解除契約，並沒收被上訴人之履
    約保證金九萬六千一百九十五元乙節，亦據被上訴人提出產品訂購單、南投縣警
    察局財物契約書、南投縣警察局履約保證金收執聯、南投縣警察局驗收紀錄、南
    投縣警察局九十二年二月六日投警秘字第○九二○○三七二二六號函附卷可稽（
    見原審卷第三○至三二、三七、三八頁），且為上訴人所不爭執，被上訴人上開
    抗辯，亦為可採。是本件厥有爭執者，乃：(一)兩造間之買賣是否屬貨樣買賣？
    (二)被上訴人於九十一年十二月二十四日向上訴人訂購之貨品，上訴人應否負瑕疵
    擔保責任？(三)被上訴人是否因此受有損害？損害額若干？玆述如下：
  (一)、查本件上訴人主張被上訴人於九十一年十一月間及同年十二月二十四日向上訴
      人訂購編號ＴＨ─○三七望遠鏡，有前揭產品訂購單二紙（原審卷第三○、三
      一頁）在卷足憑，而觀之前揭訂購單之記載，兩造除約定貨品產品名稱、產品
      編號外，並載有「須符合樣品規格型式」等語，另證人即被上訴人職員戊○○
      亦證稱：本件被告（即被上訴人）向原告（即上訴人）所購買的二批望遠鏡均
      由其接洽，我親自到原告公司拿：：：樣品等語（見原審卷第八三頁）、證人
      即上訴人法定代理人丁○○亦證稱：九十一年十一月底，是戊○○（按即被上
      訴人法定代理人）跟我拿樣品等語（見原審卷第九四頁）、證人即丁○○配偶
      黃銀梅亦證稱：戊○○有來拿樣品等語（見原審卷第九六頁）、證人即上訴人
      業務黃健新亦證稱：戊○○拿樣品是跟我老闆（即丁○○）拿等語（見原審卷
      第九八頁），顯見兩造間業已就買賣貨樣已先為協商、並就樣品規格型式已為
      合意至明，上訴人謂其並無貨樣買賣之認知、兩造間均以傳真方式完成買賣，
      並無貨樣買賣之合意云云，即洵無足採。
  (二)、次查上訴人又主張兩造約定其應交付之編號ＴＨ─○三七望遠鏡，有二種型式
      ，其已將該二種產品之樣品均交付被上訴人，惟被上訴人於訂購時並未註明何
      種型式，故其交付任一型式均合於契約規定等語，並提出之照片為證（見原審
      卷第四二頁），惟為被上訴人否認，並辯稱其自始至終僅拿到一種樣品，不知
      有另一種型式之樣品等語，證人即被上訴人職員戊○○亦證稱：本件被告（即
      被上訴人）向原告（即上訴人）所購買的二批望遠鏡均由其接洽，其親自至上
      訴人處一次拿回二支相同之望遠鏡，均係地球圖樣的，一支送立法院，一支送
      南投縣警察局，其未拿過另外型式之樣品等語（見原審卷第八三、九九頁），
      是上訴人所稱前開編號ＴＨ─○三七望遠鏡之樣品有二種型式云云，即難遽信
      為真。又證人即上訴人法定代理人丁○○雖證稱：九十一年十一月底戊○○（
      按即被上訴人法定代理人）跟我拿樣品時，是一次拿回兩支不同式樣的望眼鏡
      ，同樣都是規格ＴＨ─○三七，但式樣不同，不同點是在外面包裝的圖樣，印
      地球或步槍的圖樣、所印字母不同，但因倍數及大小尺寸相同，品質一樣，所
      以列為同一規格等語（見原審卷第九四頁）、證人即丁○○配偶黃銀梅亦證稱
      ：戊○○有來拿樣品，他當天拿走編號ＴＨ─○三七的貨兩種，同一種編號有
      兩種不同的式樣，戊○○只有表明要ＴＨ─○三七的規格等語（見原審卷第九
      六頁）、證人即上訴人業務黃健新亦證稱：ＴＨ─○三七是有二種式樣，圖案
      、袋子、重量有一點不一樣，但因為望眼鏡看的是倍數，所以倍數是一樣，還
      是編同一規格等語（見原審卷第九八頁），惟渠等為上訴人之法定代理人、上
      訴人法定代理人之配偶及上訴人業務員，實難期其為所證詞無偏頗之虞，本院
      尚難僅憑其等證詞即認上訴人主張為可採信。另證人即衡冠企業公司負責人丙○○雖證稱其曾向上訴人買過望眼鏡，是ＴＨ─○三七型號，ＴＨ─○三七型
      號是則外型有二種，圖案為步槍及子彈、老鷹及地球等語；證人即禮寶企業有
      限公司負責人甲○○亦證稱：我向上訴人買過望眼鏡，是ＴＨ─○三七型號，
      ＴＨ─○三七型號共有二種型式等語（見本院九十三年九月二日準備程序筆錄
      ），惟證人丙○○與上訴人負責人丁○○同為國際禮品資訊聯盟會員，此有被
      上訴人提出之國際禮品資訊聯盟會員期刊在卷可參，是其所為證詞是否可採，
      即尚待商榷；況觀之該期刊所載編號ＴＨ─○三七型號望眼鏡，亦僅有一種式
      樣，亦與證人丙○○、甲○○證述有間，其所證稱編號ＴＨ─○三七型號望眼
      鏡乙節，尚難遽信為真。況縱認編號ＴＨ─○三七型號望眼鏡確有二種型式，
      然上訴人亦未能舉證明其已將該二種型式並均付被上訴人乙節為真實。從而，
      上訴人所稱編號ＴＨ─○三七望遠鏡，有二種型式，其已將該二種產品之樣品
      均交付被上訴人云云，即委無足取。
  (三)、按照貨樣約定買賣者，視為出賣人擔保其交付之標的物與貨樣有同一之品質，
      民法第三百八十八條定有明文；又按買賣之物，缺少出賣人所保證之品質者，
      買受人得不解除契約或請求減少價金，而請求不履行之損害賠償，同法第三百
      六十條亦有規定。又損害賠償，除法律另有規定或契約另有訂定外，應以填補
      債權人所受損害及所失利益為限。依通常情形，或依已定之計劃、設備或其他
      特別情事，可得預期之利益，視為所失利益。民法第二百十六條第一項、第二
      項定有明文。查上訴人未依約定貨樣交付貨品，導致南投縣警察局以因不符合
      樣品規格，驗收未能通過，南投縣警察局並為此解除契約，被上訴人所繳交之
      履約保證金並因而遭南投縣警察局沒收，已如前述。是被上訴人依民法第三百
      六十條規定，請求上訴人賠償所受損害及所失利益，即核為有據。又兩造間約
      定之買賣價款為五十七萬七千五百元，有產品訂購單在卷可稽（見原審卷第三
      一頁）；而被上訴人轉售南投縣警察局原可得貨款為九十六萬一千九百五十元
      ，此有南投縣警察局財物契約書可參（見原審卷第三三頁）。從而，被上訴人
      辯稱其因上訴人未照貨樣約定買賣，其有九萬六千一百九十五元之所受損害及
      三十八萬四千四百五十元（即九十六萬一千九百五十元與五十七萬七千五百元
      之差額）之所失利益乙節，即應為可採。
四、綜上所述，依兩造於九十一年十一月二十日成立貨樣買賣，上訴人已依約給付，
    惟兩造於九十一年十二月二十四日所成立之貨樣買賣，上訴人則未照貨樣約定交
    付，被上訴人並為此受有四十八萬零六百四十五元之損害，已如前述，則上訴人
    依前貨樣買賣契約，得向被上訴人請求貨款三十七萬八千元；而被上訴人得向上
    訴人請求之損害賠償金額為四十八萬零六百四十五元，經被上訴人於本訴主張抵
    銷後，被上訴人已毋須再給付上訴人任何貨款。從而，上訴人依據買賣關係，請
    求被上訴人給付貨款三十七萬八千元，及自起訴狀繕本送達翌日起至清償日止，
    按年息百分之五計算之利息，為無理由，應予駁回。原審為上訴人敗訴之判決，
    並無不合。上訴意旨指摘原判決不當，求予廢棄改判，為無理由，應予駁回。
五、本件本訴部分事證已臻明確，兩造其餘攻擊防禦方法及舉證，核與判決結果無影
    響，爰不一一論述，附此敘明。
乙、反訴部分：
一、被上訴人主張：援用本訴部分被上訴人所為主張。並補陳：被上訴人向上訴人所
    拿取之編號ＴＨ─○三七望遠鏡始終只有一種型式，而上訴人交付立法院之貨品
    中，仍摻雜與樣品不同之貨品，使得立法院向被上訴人要求減價求償五萬三千二
    百元，是此部分損失自應由上訴人賠償。從而，上訴人應給付被上訴十五萬五千
    八百四十五元，及自反訴起訴狀繕本送達上訴人翌日起至清償日止，按年息百分
    之五計算之利息（其中五萬三千二百元及利息部分，業經原審駁回被上訴人請求
    後，未據被上訴人上訴而確定）等語。原審判決：上訴人應給付被上訴人十萬二
    千六百四十五元，及自九十二年四月八日起至清償日止，按年息百分之五計算之
    利息。被上訴人其餘之訴駁回。於本院求為判決：駁回上訴人上訴。
二、上訴人則以：援用本訴部分上訴人所為抗辯。並補陳：從而，被上訴人提起反訴
    並無理由，應予駁回等語。於本院求為判決：被上訴人第一審之反訴駁回。
三、查被上訴人應給付上訴人之望遠鏡貨款，為三十七萬八千元；而被上訴人針對送
    往南投縣警察局之貨品，依據民法第三百六十條規定，得向上訴人請求之損害賠
    償為四十八萬零六百四十五元，已如前述（本訴理由），從而，被上訴人於本訴
    中主張抵銷後，被上訴人針對送往南投縣警察局之貨品，得向上訴人請求之損害
    賠償金額，為十萬二千六百四十五元。從而，本件被上訴人主張為可採，上訴人
    所辯均為無可取，其依民法第三百六十條規定，請求上訴人給付十萬二千六百四
    十五元及法定遲延利息，即為有理由，應予准許。又反訴部分所命給付未逾五十
    萬元，爰依民事訴訟法第三百八十九條第一項第五款規定，依職權宣告假執行（
    原審誤引民事訴訟法第三百八十九條第一項第三款）。是則原審判命上訴人如數
    給付，並依職權宣告假執行，於法並無不合。上訴意旨指摘原判決不當，求予廢
    棄改判，為無理由，應予駁回其上訴。
四、本件反訴部分事證已臻明確，兩造其餘攻擊防禦方法及舉證，核與判決結果無影
    響，爰不一一論述，附此敘明。
據上論結，本件上訴為無理由，依民事訴訟法第四百三十六條之一第三項、第四百四
十九條第一項、第七十八條，判決如主文。
中　　　華　　　民　　　國　　九十三　　年　　 十二 　　月　　　三　　　日
                        民事第五庭審判長法      官  吳青蓉
                                        法      官  林秀圓
                                        法      官  賴劍毅
右為正本係照原本作成
本件判決不得上訴
中　　　華　　　民　　　國　　九十三　　年　　 十二 　　月　　　三　　　日
                                        法院書記官  吳芳玉
